臺灣高等法院民事判決
109年度上易字第1423號
上  訴  人  Ａ０１  

訴訟代理人  戴文進律師
複代 理 人  蔡兆禎律師
上  訴  人  Ａ０２

法定代理人  Ａ０３ 
訴訟代理人  陳文雄律師
被上 訴 人  Ａ父    
            Ａ母    
上列當事人間請求損害賠償事件，上訴人對於中華民國109年9月
30日臺灣桃園地方法院109年度訴字第1215號第一審判決提起上
訴，本院於110年4月13日言詞辯論終結，判決如下：
    主      文
一、上訴駁回。
二、第二審訴訟費用由上訴人連帶負擔。
    事實及理由
壹、程序方面：
    按行政機關、司法機關及軍法機關所製作必須公示之文書，
    不得揭露被害人之姓名、出生年月日、住居所及其他足資識
    別被害人身分之資訊，性侵害犯罪防治法第12條第2項定有
    明文。本件被上訴人係基於上訴人Ａ０１（下逕稱其姓名）對
    被上訴人之女觸犯性騷擾防治法所定性騷擾罪之事實，訴請
    Ａ０１與上訴人Ａ０２（下稱Ａ０２，與Ａ０１合稱上訴人）負連帶賠償
    責任，爰將被上訴人2人及其女分別以A父、A母、A女之代號
    稱之，其等身分識別資料另詳如對照表，合先敘明。
貳、實體方面：　　
一、被上訴人起訴主張：其等為A女之父母，Ａ０１原任職Ａ０２之附
    設○○部，並擔任輔導室教師，A女於民國104年8月下旬至9月
    初就讀Ａ０２○○部時，曾於早自習或午休時間前往輔導室進行
    心理輔導，Ａ０１藉由在輔導室為A女心理輔導之機會，以每週
    2至3次之頻率，乘A女不及抗拒之際，面對面正面擁抱A女數
    次，並於上開期間某日，以嘴巴親吻A女臉頰1次，以此方式
    性騷擾A女得逞。嗣經A母於107年8月間察覺有異，查看A女
    張貼於Instagram社群網站（下稱IG）上陳述本件案發經過
    之貼文後，始知悉上情。Ａ０１之侵權行為嚴重損害A 女之身
    心健康，亦侵害其等基於親子關係所生之身分法益，使其等
    精神上受有相當之痛苦，爰依民法第184條第1項前段、第19
    5條第1項、第3項規定請求Ａ０１賠償精神慰撫金；另Ａ０１係利
    用任職期間擔任輔導室教師之機會，對A女為性騷擾行為，Ａ
    ０２未善盡選任監督之責，應依第188條第1項規定與Ａ０１連帶
    賠償等語。並於原審聲明：㈠上訴人應連帶給付被上訴人200
    萬元，及自起訴狀繕本送達翌日起至清償日止，按年息5%計
    算之利息。㈡願供擔保，請准宣告假執行。（原審判決上訴
    人應連帶給付被上訴人40萬元，及自109年8月14日起至清償
    日止按年息5%計算之利息；其餘判決被上訴人敗訴。上訴人
    就其敗訴部分，全部提起上訴。至被上訴人敗訴部分，未據
    聲明不服，非本院審理範圍，不贅。）並於本院答辯聲明：
    上訴駁回。
二、上訴人方面：
  ㈠Ａ０１以：伊於輔導A女之過程中，因察覺A女心情沮喪，為安撫
    其情緒，而有善意關懷之舉措，A女於接受伊心理輔導過程
    中均未為反對表示，伊之輔導行為應不致使A女感覺嫌惡，
    並不構成性騷擾；被上訴人未具體說明伊之行為有何不法性
    ，或致其受有何損害，所為本件請求並無理由；縱認伊應負
    侵權行為損害賠償責任，被上訴人請求之精神慰撫金亦屬過
    高等語，資為抗辯。並於本院上訴聲明：㈠原判決不利於Ａ０１
    部分廢棄。㈡上開廢棄部分，被上訴人在第一審之訴駁回。
　㈡Ａ０２則以：Ａ０１性騷擾A女之行為，並未侵害被上訴人與A女間
    父母子女關係之身分法益，且非情節重大，被上訴人不得依
    侵權行為法律關係請求精神慰撫金；伊聘用Ａ０１擔任輔導室
    教師，已盡選任監督之責，Ａ０１所為屬個人犯罪行為，縱經
    校方加以相當注意，仍難避免本件性騷擾事件之發生，故伊
    無庸與Ａ０１負連帶賠償責任；縱認伊應負連帶賠償責任，被
    上訴人請求之精神慰撫金亦屬過高等語，資為抗辯。並於本
    院上訴聲明：㈠原判決不利於Ａ０２部分廢棄。㈡上開廢棄部分
    ，被上訴人在第一審之訴駁回。
三、下列事項為兩造所不爭執（見本院卷第198頁），並有相關
    證據在卷足稽，堪信為真實：
  ㈠被上訴人分別為A女之父母，Ａ０１原任職Ａ０２附設○○部擔任輔導
    室教師，A女原就讀Ａ０２○○部。Ａ０１於104年8月下旬至9月初之
    早自習或午休時間，以每週2至3次之頻率，藉由在輔導室為
    A女心理輔導之機會，乘A女不及抗拒之際，面對面正面擁抱
    A女數次，並於上開期間某日，以嘴巴親吻A女臉頰1次。
　㈡Ａ０１嗣因上開行為，經臺灣桃園地方檢察署檢察官以107年度
    偵字第23147號提起公訴，經原法院以108年度審易字第2572
    號刑事判決認定Ａ０１成年人故意對少年犯性騷擾防治法第25
    條第1項之性騷擾罪，處有期徒刑8月，再經本院刑事庭以10
    9年度上易字第1104號刑事判決駁回上訴確定（下稱刑案；
    見本院卷第149至162頁，並經本院調取刑案電子卷證核閱確
    認無誤）。
四、兩造之爭點及論斷：
　　被上訴人依侵權行為法律關係請求上訴人連帶賠償被上訴人
    2人各20萬元（見本院卷第137頁），共計40萬元；然為上訴
    人所拒，並以前詞置辯。是本件應審究之爭點即為：㈠被上
    訴人依侵權行為法律關係請求Ａ０１賠償精神慰撫金，有無理
    由？得請求之數額為何？㈡被上訴人主張Ａ０２應依民法第188
    條第1項規定與Ａ０１負連帶賠償責任，有無理由？茲分述如下
    ：
　㈠被上訴人得依侵權行為法律關係請求Ａ０１賠償被上訴人2人各2
    0萬元，共計40萬元：
　⒈Ａ０１原任職Ａ０２○○部擔任輔導室教師，A女就讀該校期間，Ａ０１
    曾於104年8月下旬至9月初之早自習或午休時間，以每週2至
    3次之頻率，藉由在輔導室為A女心理輔導之機會，乘A女不
    及抗拒之際，面對面正面擁抱A女數次，並於上開期間某日
    ，以嘴巴親吻A女臉頰1次等情，有本院調取之刑案偵查卷附
    A女警詢及偵查筆錄、IG貼文、Ａ０２性平第0000000字號調查
    報告書等在卷可佐（見本院限閱卷第91至93、114至115、13
    0至133、157至160頁），並為兩造所不爭執（見不爭執事項
    ㈠），堪信為真實。又所謂性騷擾，係指性侵害犯罪以外，
    對他人實施違反其意願而與性或性別有關之行為，而有損害
    他人人格尊嚴，或造成使人心生畏怖、感受敵意或冒犯之情
    境者（性騷擾防治法第2條參照）；經查，A女曾於刑案偵查
    中到庭證稱：Ａ０１第1、2次擁抱伊時，伊還反應不過來，之
    後幾次伊心裡感到很不舒服，但來不及做出抗拒舉動，107
    年8月份伊脊椎不舒服，A母帶伊去○○區整脊，整脊的師傅長
    得跟Ａ０１很像，要幫伊整脊會抱伊的身體，伊因此想到Ａ０１做
    的事情，就害怕的哭了等語（見本院限閱卷第130頁反面至1
    31頁）；核與整脊師甲○○於偵查中證述之情節相符（見本院
    限閱卷第162至165頁）；此外，證人即A女就讀○○○○○○○○（
    下稱○○○○）時之老師丙○○並到庭證稱：A女就讀○○○○時，要
    上直笛課，直笛課的老師是一位中老年的男性，A女要其他
    同學陪同上課，我問A女原因，A女說她會害怕，才告訴我○○
    時發生的Ａ０１這件事，A女平常很開朗，但是都有失眠的問題
    ，不太知道要如何面對受挫、受傷的經驗，A女說她有找Ａ０２
    ○○部的老師講這件事，但是老師後來都說不記得，所以A女
    覺得很受傷，我知道這件事跟A女交談後，發現這件事造成A
    女無法信任男性，而且因為曾經向老師求助，無法得到回應
    ，導致A女覺得即使願意面對事情揭開真相，也不會得到幫
    助，不如不要說，讓A女更壓抑創傷的經驗等語（見本院卷
    第282至284頁）；另有A女至○○心理治療所接受心理諮商之
    摘要在卷可參（見本院限閱卷第116至117頁）。證人丙○○與
    本件訴訟標的並無利害關係，僅係因A女就讀○○○○時曾擔任A
    女之老師，而參與本件性平調查（見原審卷二第157頁、本
    院限閱卷第158頁），其所陳述之A女事發後心理狀況、對外
    反應，亦與前揭卷附證人甲○○之證述以及心理諮商摘要所載
    內容相符，應堪採信。綜上足認Ａ０１之前揭行為，係違反A女
    意願所為，已損害A女之人格尊嚴，並導致A女心生畏怖，甚
    至於事隔多年後仍對於與Ａ０１年齡相仿之男性感到畏懼，而
    抗拒該等男性因整脊需要而碰觸其身體或與其單獨相處，Ａ０
    １之行為確已構成性騷擾防治法所定之性騷擾行為甚明。Ａ０１
    辯稱其行為僅係在安慰A女、情節並非嚴重云云，不足採信
    。
　⒉按因故意或過失不法侵害他人之權利者，負損害賠償責任。不法侵害他人之身體、健康、名譽、自由、信用、隱私、貞操，或不法侵害其他人格法益而情節重大者，被害人雖非財產上之損害，亦得請求賠償相當之金額；此項規定，於不法侵害他人基於父、母、子、女或配偶關係之身分法益而情節重大者，準用之。民法第184條第1項前段、第195條第1項、第3項分別定有明文。又身體權係指以保持身體完全為內容之權利，破壞身體完全，即構成對身體權之侵害；而貞操權之內涵，係為確保個人身體自主權與性自主權不容侵害，亦即係為保護個人對性行為或身體親密接觸等行為之自主決定權；如對被害人性騷擾，自屬侵害被害人之身體權、貞操權、性自主決定權。而父母對於未成年子女，有保護及教養之權利義務，為民法第1084條第2 項所明定；此為父母對未成年子女因親子關係所生之人格法益，即指親權；所謂保護係指預防及排除危害，以謀子女身心之安全，包括對其日常生活為適當之監督及維護；所謂教養則為教導養育子女，以謀子女身心之健全成長。民法第195條第3項所稱「身分法益」乃指基於親情、倫理、共同生活扶助所繫之一切利益而言，父母對子女之親權受到不法之侵害，自屬基於父、母、子、女關係之身分法益受侵害，應有民法第184條第1 項前段、第195條第3 項規定之適用，至其情節是否重大，應視個案侵害程度、損害狀況、被害人之痛苦程度及忍受能力等個別情事，客觀判斷之。Ａ０１對A女之前揭性騷擾行為，已侵害A女之身體權、貞操權及性自主權，而A女為00年00月生（見本院限閱卷第38頁），於事發時為年甫14歲、就讀○○之幼女，Ａ０１原本為A女信任之輔導老師，竟未盡教師為學生授業解惑之責，反而悖於師道，對A女為上開性騷擾行為，使尚未涉世之A女對人性、兩性關係產生不信任，並因而對與Ａ０１年紀相仿之男性產生畏懼，足認Ａ０１之不法行為，已構成民法第184條第1項前段、第195條第1項前段所定侵權行為；而被上訴人對未成年之A女負有保護、教養之權利義務，Ａ０１不法侵害A女之行為，亦侵害被上訴人基於親子關係所生應預防及排除危害、謀求A女身心安全及健全成長之親權行使，自屬侵害其等身為A女父、母之身分法益，且A女經此事故後，身心狀況、兩性關係產生偏差，被上訴人需付出更多心力照顧、教養A女，且被上訴人係將A女託付學校，由Ａ０１擔任心理輔導工作，Ａ０１竟藉此機會為性騷擾行為，被上訴人心疼、自責之情，必使其精神上受有相當痛苦，應認Ａ０１不法侵害被上訴人之身分法益情節重大，被上訴人依民法第195條第3項準用同條第1項規定，請求Ａ０１賠償精神慰撫金，自屬有據。
　⒊按慰藉金之賠償須以人格權遭遇侵害，使精神上受有痛苦為
    必要，其核給之標準固與財產上損害之計算不同，然非不可
    斟酌雙方身分資力與加害程度，及其他各種情形核定相當之
    數額（最高法院51年台上字第223號裁判意旨參照）。經查
    ，Ａ０１原擔任教職，已退休，現罹患胰臟尾部惡性腫瘤，需
    定期接受治療並支出醫療費用，名下有股利、利息所得，並
    有多筆房屋、土地等財產；A父為○○○畢業，目前從事○○業，
    有薪資、股利所得，名下並有多筆房屋、土地及汽車等財產
    ；A母為○○畢業，目前經營○○○買賣及○○購物，有股利、租賃
    所得，名下亦有多筆房屋、土地及投資等情，業據兩造陳述
    在卷（見原審卷一第141頁、本院卷第163頁），並有Ａ０１之
    診斷證明書、就醫單據，以及其與被上訴人之稅務電子閘門
    財產所得調件明細表等附卷可參（見本院卷第81、171至187
    頁，限閱卷第40至81頁）。本院審酌兩造經濟情況，以及Ａ０
    １為前述性騷擾行為時，其身分為教師，且A女年僅14歲，其
    所為對A女之身心發展造成長遠之不良影響，致A父、A母對
    於至親遭侵害一事遭受精神上痛苦等一切情狀，認A父、A母
    請求Ａ０１各賠償精神慰撫金20萬元，應屬適當。　　
　㈡Ａ０２應與Ａ０１負連帶賠償責任：
　⒈按受僱人因執行職務，不法侵害他人之權利者，由僱用人與
    行為人連帶負損害賠償責任，民法第188條第1項前段定有明
    文。所謂受僱人因執行職務不法侵害他人之權利，不僅指受
    僱人因執行其所受命令，或委託之職務自體，或執行該職務
    所必要之行為，而不法侵害他人之權利者而言，即受僱人之
    行為，在客觀上足認為與其執行職務有關，而不法侵害他人
    之權利者，就令其為自己利益所為亦應包括在內；準此，受
    僱人執行職務不法侵害他人權利之行為，不以執行職務範圍
    內之行為為限，並包括與執行職務相牽連或職務上予以機會
    之行為，而在客觀上足認與其執行職務有關之行為（最高法
    院104年度台上字第243號判決意旨參照）。又僱用人選任受
    僱人及監督其職務之執行，已盡相當之注意或縱加以相當之
    注意而仍不免發生損害，依民法第188條第1項但書規定，固
    無需與受僱人連帶負損害賠償責任；惟所謂已盡相當之注意
    ，係指僱用人於選任受僱人時，應衡量其將從事之職務，擇
    能力、品德及性格適合者任用之，並於其任期期間，隨時予
    以監督，俾預防受僱人執行職務發生不法侵害他人權利之情
    事（最高法院106年度台上字第123號判決意旨參照）。
　⒉經查，Ａ０１對A女為上開性騷擾行為時，係受僱於Ａ０２，擔任○○
    部之輔導老師，且係利用輔導學生之機會，在學校輔導教室
    為該等行為，業經本院認定如前。堪認Ａ０１係於執行職務時
    為上開不法侵害行為，被上訴人主張本件應由僱用人Ａ０２與
    行為人Ａ０１依民法第188條第1項規定連帶負損害賠償責任，
    即屬有據。
　⒊Ａ０２雖抗辯其100年8月1日聘任Ａ０１前，已向教育部及Ａ０１過去
    任職之學校查詢，Ａ０１並未列在不適任教師名單中，亦無不
    良紀錄，且曾在85年間獲頒特殊教育優良教師師鐸獎，聘任
    規約並已載明教師應尊重性別平等、恪守教師專業倫理，Ａ０
    １任職期間認真推廣性別平等及性騷擾防治等概念，工作表
    現良好而無異狀，Ａ０２亦定期經由校內集會、演講、校內刊
    物等進行性別平等教育之宣導，足見其對Ａ０１已盡選任監督
    之責，應免負賠償責任云云，並援引教育部中部辦公室（縣
    政府）來函不適任教師名冊、Ａ０１自述書、Ａ０２簡簽，該校辦
    理○○部「性侵害、性騷擾防治」相關常識測驗題目、性別平
    等教育漫畫比賽等性別平等宣導資料，以及Ａ０１之應聘同意
    書、聘任規約、研習報告，暨證人即任職於Ａ０２○○部之教師
    乙○○、丁○○之證述等為據（見本院卷第111至125、223至225
    、229至235、278至282、319至331頁）。經查，證人乙○○、
    丁○○固證稱Ａ０２有作性平、性騷擾等觀念宣導，要求老師遵
    守等語（見本院卷第279、281頁）；然Ａ０１係擔任輔導老師
    ，負責學生心理輔導工作，Ａ０２於選任時，除應注意Ａ０１是否
    具備所負責工作之專業能力外，尚須注意其是否具有教師之
    品德，並於任用後，確實督導Ａ０１善盡輔導老師之義務與責
    任；惟Ａ０２於本院審理中屢次陳稱：性騷擾是在隱密處所或
    單獨相處時，沒有辦法執行監督，當時只有Ａ０１擔任學校輔
    導室工作，輔導流程都是由Ａ０１自行決定，學校沒有特別規
    定，也沒有要求製作輔導紀錄，是由Ａ０１自己視個案決定如
    何處理、要不要作紀錄，本件確實沒有做輔導紀錄，性騷擾
    的事情學校沒有辦法監督等語（見本院卷第198至199、218
    、398頁），並稱學校係於107年8月31日起始採行改善措施
    ，配合輔導線上系統填報工作，每個月登錄輔導個案類別及
    服務諮詢輔導月報表，並由輔導同仁確實登錄輔導晤談紀錄
    ，以落實管控（見本院卷第317頁）。參以本件事發後，經A
    女以通訊軟體詢問其他同學受害情形，再經檢察官傳喚曾就
    讀Ａ０２○○部之○同學、○同學、○同學到庭作證，其中○同學、○
    同學均證稱就學期間曾去輔導室找Ａ０１，遭Ａ０１以手肘撞胸部
    或擁抱，○同學亦為相近之陳述（見本院限閱卷第124至127
    、131、152、166至169頁）；由上可知，Ａ０１所為本件行為
    並非突發之個案，而Ａ０２之輔導室於100至102學年度原均配
    置2名以上之輔導教師，103、104學年度則僅有Ａ０１一名輔導
    教師，Ａ０２並自承私立學校不易聘任輔導教師且異動頻繁，
    事發當時輔導教師只有Ａ０１一人（見本院卷第211、218頁）
    ，可知因Ａ０２輔導室人力不足，長期僅有Ａ０１一名教師，當時
    學校亦未要求輔導人員需製作輔導紀錄，致給予Ａ０１可乘之
    機，屢次藉由輔導名義要求女學生到輔導室，並藉機為性騷
    擾行為，自難認Ａ０２對Ａ０１之選任監督已盡相當注意。Ａ０２以
    此抗辯其無庸負連帶賠償責任，難認有理。
五、綜上所述，被上訴人依民法第184條第1項前段、第188條第1
    項前段、第195條第3項準用同條文第1項規定，請求上訴人
    連帶給付被上訴人A父、A母各20萬元，及自109年8月14日起
    至清償日止，按週年利率5％計算之利息（見本院卷第137、3
    97頁），為有理由，應予准許。原審就該部分為上訴人敗訴
    之判決，並無不合。上訴論旨指摘原判決此部分不當，求予
    廢棄改判，為無理由，應駁回其上訴。
六、本件事證已明，兩造其餘攻擊防禦方法及所舉證據，核與本
    件判決結果不生影響，爰不再逐一論列，併此敘明。
七、據上論結，本件上訴為無理由，依民事訴訟法第449條第1項
    、第85條第2項，判決如主文。
中    華    民    國   110    年    4     月    27    日
                  民事第六庭
                      審判長法  官  陶亞琴
                            法  官  陳賢德
                            法  官  陳蒨儀
正本係照原本作成。
本件正本關於被隱蔽人之身分資料係依性侵害犯罪防治法第12條
第2項之規定隱蔽之。
不得上訴。
中　　華　　民　　國　　110 　年　　4 　　月　　27　　日
  　　　　　　　　　　　　　書記官　葉國乾